臺灣高雄地方法院刑事判決
111年度簡上字第150號
上  訴  人  
即  被  告  陳之傑



上列上訴人即被告因傷害案件，不服本院中華民國111年4月28日
111年度簡字第426號第一審刑事簡易判決（聲請簡易判決處刑案
號：110年度偵字第23742號），提起上訴，本院管轄之第二審合
議庭認不宜以簡易判決處刑，改依通常程序審理，並自為第一審
判決如下：
    主  文
原判決撤銷。
本件公訴不受理。 
    理  由
一、聲請簡易判決處刑意旨略以：上訴人即被告陳之傑（下稱被
    告）在高雄市○○區○○路00○0號經營鐵板燒餐廳，於民國110
    年10月28日18時12分許，因用餐問題與顧客即告訴人邱○○及
    其配偶林○○發生糾紛，雙方發生推擠後經警據報到場處理，
    於當日18時34分許，被告基於傷害之犯意，以腳踢踹告訴人
    邱○○腹部，致邱○○受有左腹部挫傷、左肩挫傷等傷害，因認
    被告涉犯刑法第277條第1項之傷害罪嫌等語。
二、上訴意旨略以：被告收到簡易判決處刑書前，已與告訴人和
    解，告訴人已經撤回告訴等語。
三、按刑法第277條第1項、第281條及第284條之罪，須告訴乃論
    ；告訴乃論之罪，告訴人於第一審辯論終結前，得撤回其告
    訴；其告訴經撤回者，應諭知不受理之判決；刑事訴訟法第
    161條第4項、第302條至第304條之判決，得不經言詞辯論為
    之，刑法第287條前段，刑事訴訟法第238條第1項、第303條
    第3款、第307條分別定有明文。又刑事訴訟法第238條第1項
    僅就撤回告訴之時期有所規定，至於撤回告訴之管轄則未有
    明文，實務上就此一般雖認於偵查中應向檢察官或司法警察
    官為之，於法院審理中則應向法院為之，學者亦有指出告訴
    人於法院審理中若向司法警察官或檢察官撤回告訴，其撤回
    告訴之書狀應在第一審辯論終結前送達於法院始屬合法。上
    開學說及實務見解固然對於法院實務運作有其便利性，但刑
    事訴訟法「告訴」之相關規定中，並無類似同法第357條第2
    項關於撤回上訴之管轄明文，故上開結論既然欠缺法律明文
    依據，自然不應完全排除例外解釋的空間。又法院審理中告
    訴人若向檢警機關撤回告訴，其撤回告訴之書狀是否將在第
    一審辯論終結前送達於法院，實際上涉及被告無從掌控的檢
    警機關轉送機制，故本院認為，在「法院審理中告訴人已確
    實在第一審辯論終結前向檢警機關具狀撤回告訴，卻因不可
    歸責於被告之事由導致撤回告訴書狀未在第一審辯論終結前
    送達於法院」的情形，宜允許類推適用行政程序法第17條第
    1項、第2項「行政機關對事件管轄權之有無，應依職權調查
    ；其認無管轄權者，應即移送有管轄權之機關，並通知當事
    人。人民於法定期間內提出申請，依前項規定移送有管轄權
    之機關者，視同已在法定期間內向有管轄權之機關提出申請
    」規定之法理，將該撤回告訴書狀從寬視為已在第一審辯論
    終結前合法送達於法院，始屬合理，以符合行政程序法第17
    條所揭示之法律體系價值與精神（類似解釋方向，可參最高
    法院110年度台上字第1084號民事判決意旨）。
四、又按檢察官聲請以簡易判決處刑之案件，經法院認為有刑事
    訴訟法第451條之1第4項但書之情形者，應適用通常程序審
    判之；簡易判決之上訴，準用同法第3編第1章及第2章除第3
    61條外之規定，刑事訴訟法第452條、第455條之1第3項分別
    定有明文。是管轄第二審之地方法院合議庭受理簡易判決上
    訴案件，如認案件有刑事訴訟法第452條之情形者，應撤銷
    原判決，逕依通常程序為第一審判決。
五、經查：
　㈠本案經檢察官聲請簡易判決處刑並於111年2月14日繫屬於原
    審法院後，經原審移付調解，被告、告訴人及告訴人之配偶
    林○○均出席111年3月10日之調解期日，因被告與林○○另有妨
    害自由案件偵查中（被告於該案為告訴人身分），故到場3
    人將兩案一同納入商討範圍，由調解委員協調3人達成以下
    合意：被告與告訴人間傷害案件無條件和解，告訴人當場撤
    回告訴，被告與林○○間妨害自由案件則由林○○當場給付新臺
    幣（下同）5,000元後，被告亦當場撤回告訴，有本院刑事
    調解案件簡要紀錄表在卷可佐（本院簡字卷第21頁）。然待
    司法事務官欲製作調解筆錄時，林○○改稱因其所涉之妨害自
    由案件係屬非告訴乃論之罪，故不願和解，本件被告亦反悔
    且當場離去等情，有同日之本院刑事報到單在卷可憑（本院
    簡字卷第19頁）。嗣後林○○涉犯之妨害自由案件於偵查中移
    付本院調解，經前開3人到場後，於111年3月31日就兩案均
    達成調解，林○○當場向本案被告支付9,000元後，本案被告
    於同日向臺灣高雄地方檢察署（下稱高雄地檢署）撤回對林
    ○○之告訴，本案告訴人亦向該署撤回對本案被告涉犯傷害案
    件之告訴（此部分實應向本院撤回告訴，然司法事務官誤給
    予本案告訴人向「高雄地檢署」撤回告訴之聲請狀），有本
    院111年度雄司偵移調字第542號調解卷宗全卷影本暨聲請撤
    回告訴狀在卷可憑（見本院簡上字卷第55至72頁）。
　㈡而查，本案既已偵查終結並經檢察官聲請簡易判決處刑，則
    告訴人若欲撤回對本案之告訴，實應向本院為之，然告訴人
    因相關承辦人員一時不察而誤填寫向「高雄地檢署」撤回本
    案告訴之聲請狀。惟揆諸前揭說明，縱使告訴人係於另案偵
    查中誤向高雄地檢署撤回對本案之告訴，然該聲請撤回告訴
    狀既已送達於與本院同為公署之高雄地檢署，且係高雄地檢
    署疏未將該聲請狀轉予本院，堪認前開情狀不可歸責於被告
    ，故應從寬視為該聲請撤回告訴狀已在第一審辯論終結前合
    法送達於同為公署之本院，該撤回告訴已生效力。
　㈢是以，於告訴人撤回告訴生效後，依照刑事訴訟法第451條之
    1第4項但書第3款、同法第452條之規定，本案應改依通常程
    序諭知不受理之判決，方為適法。然因本案告訴人之聲請撤
    回告訴狀未經轉送至本院刑事簡易庭承辦股，致原審未及審
    酌，而於111年4月28日逕依簡易程序，以簡易判決對被告論
    處傷害罪刑（拘役30日，併諭知易科罰金之折算標準），尚
    有未洽。被告執此指摘原判決不當，為有理由，自應由本院
    將原判決撤銷，依通常程序自為第一審判決，且不經言詞辯
    論，逕為公訴不受理之諭知。
據上論斷，應依刑事訴訟法第455條之1第1項、第3項、第452條
、第369條第1項前段、第364條、第303條第3款、第307條，判決
如主文。
本案經檢察官蘇聰榮聲請簡易判決處刑，檢察官周容到庭執行職
務。
中　　華　　民　　國　　111 　年　　7 　　月　　21　　日
                  刑事第三庭  審判長 法  官  林青怡
                                     法  官  洪韻婷
                                     法  官  胡家瑋
以上正本證明與原本無異。
如不服本判決應於收受送達後20日內向本院提出上訴書狀，並應
敘述具體理由；如未敘述上訴理由者，應於上訴期間屆滿後20日
內向本院補提理由書（均須按他造當事人之人數附繕本）「切勿
逕送上級法院」。
如因疫情而遲誤不變期間，得向法院聲請回復原狀。
中　　華　　民　　國　　111 　年　　7 　　月　　21　　日
  　　　　　　　　　　　　　　　　　 書記官  簡雅文